臺灣臺南地方法院民事判決　九十三年度訴字第五八二號
　　原　　　告　戊○
　　兼右一人
　　訴訟代理人　乙○○○
　　原　　　告　甲○○
　　兼右一人
　　訴訟代理人　丙○○
　　被　　　告　美商花旗銀行股份有限公司
　　法定代理人　丁○○
　　訴訟代理人　己○○
右當事人間請求債務人異議之訴事件，經本院於民國九十三年七月二十日言詞辯論終
結，判決如左：
    主    文
本院九十二年度執字第四○五九七號給付票款強制執行事件所據之執行名義即本院八
十八年度票字第六一八九號本票裁定，不許對原告戊○、甲○○、丙○○強制執行。
原告乙○○○之訴駁回。
訴訟費用由原告乙○○○負擔。
    事    實
甲、原告方面：
一、聲明：鈞院九十二年度執字四０五九七號給付票款強制執行事件所據之執行名義
    即鈞院八十八年度票字第六一八九號本票裁定，不許對原告強制執行。
二、陳述：
（一）按執行名義無確定判決同一效力者，於執行名義成立前，如有債權不成立或消
      滅或妨礙債權人請求之事由發生，債務人亦得於強制執行程序終結前提起異議
      之訴，為強制執行法第十四條第二項所明定。次按票據上之權利對匯票承兌人
      及本票發票人，自到期日起算，見票即付之本票，自發票日起算，三年間不行
      使，因時效而消滅，此觀票據法第二十二條規定自明。再所謂消滅債權人請求
      之事由，係指可使執行名義所載請求之全部或一部，失其存在之事由而言，如
      清償、提存、抵銷、免除、時效消滅等。
（二）鈞院九十二年度執字第四○五九七號給付票款強制執行事件，係被告執鈞院八
      十八年度票字第六一八九號本票裁定為執行名義，惟該執行名義之本票發票日
      係八十二年十二月十六日，到期日為八十八年七月二十七日，被告雖於八十八
      年十月十三日向鈞院聲請本票裁定准許強制執行，惟該聲請並非起訴，不生時
      效中斷之效力，被告遲至九十二年十一月二十六日才執該裁定向鈞院聲請強制
      執行，然該本票之到期日既為八十八年七月二十七日，依前揭票據法之規定，
      對發票人之票據請求權於九十一年七月二十六日即因時效而消滅。而時效消滅
      後，債務人得拒絕給付，為民法第一百四十四條所明定。原告主張系爭本票已
      逾三年之請求時效，自得拒絕給付，本件強制執行程序尚未終結，故有提起本
      訴不許被告對原告強制執行之必要，爰依強制執行法第十四條第二項規定提起
      債務人異議之訴等語。
（三）對被告抗辯所為之陳述：
  １、按聲請本票強制執行裁定之行為並非起訴，僅能認係行使請求權之意思通知，
      被上訴人既未於聲請本票裁定後六個月內起訴或開始執行行為或聲請強制執行
      ，遲至八十三年六月始聲請強制執行，本件時效應視為不中斷（最高法院八十
      九年台上字第一五八四號判決意旨參照）。本件縱被告於八十八年十月十三日
      即向鈞院聲請本票裁定，惟遲至九十二年十一月二十六日始聲請強制執行，其
      票據請求權應已因時效經過而消滅。
  ２、原告否認有承認被告請求權存在之情事，被告所提出之資料，均係其內部資料
      ，不能證明原告確實有承認債務存在之情況，是原告仍得主張時效已完成而拒
      絕給付。
三、證據：提出八十八年度票字第六一八九號本票裁定影本一件為證。
乙、被告方面：
一、聲明：求為判決駁回原告之訴。
二、陳述：
（一）原告起訴主張系爭本票之票據請求權因消滅時效完成而消滅，惟該本票之到期
      日為八十八年七月二十七日，被告於八十八年十月十三日即持該本票向鈞院聲
      請本票裁定，被告行使票據上權利並未超過法定期限，原告以上開理由提起本
      訴，顯有誤解。
（二）又強制執行法第十四條第二項規定之要件係：於執行名義成立前，有債權不成
      立或消滅或妨礙債權人請求之事由發生；而依原告起訴之理由並不符合強制執
      行法第十四條第二項之要件，原告提起本訴訟於法不合。
（三）被告在追索本案債權過程中，曾委請第三人代與原告聯繫，在多次聯繫過程中
      ，原告對於本件債務之存在並不否認，依民法第一百二十九條第一項第二款和
      同法第一百三十七條第一項之規定，消滅時效之計算應自原告承認債務時起重
      新起算，故消滅時效尚未完成。
三、證據：提出銀行催繳紀錄資料一份為證。
丙、本院依職權調閱本院九十二年度執字第四○五九七號給付票款執行卷宗。
    理　　由
一、原告起訴主張：被告於九十二年十一月二十六日持本院八十八年度票字第六一八
    九號民事本票裁定聲請對原告之財產強制執行，經本院以九十二年度執字第四０
    五九七號給付票款強制執行事件執行中，惟該本票之到期日為八十八年七月二十
    七日，依票據法第二十二條規定，本票時效期間為三年，被告所持有之本票，自
    到期日起算，至九十一年七月二十六日即已逾三年之票據時效，依民法第一百四
    十四條規定，時效完成後，債務人得拒絕給付，亦即有消滅債權人請求之事由發
    生，爰依法提起債務人異議之訴等語。被告則以：被告於八十八年十月十三日即
    對系爭本票聲請強制執行裁定，被告行使票據上權利並未超過法定期限，又原告
    所主張之強制執行法第十四條第二項要件係於執行名義成立前有消滅或妨礙債權
    人請求之事由發生，原告起訴主張之事實並不符該規定，另被告陸續均有向原告
    催討，原告於九十年三月間尚有繳款之事實，顯有承認債務，依民法第一百二十
    九條第一項第二款規定時效應自原告承認債務時重新起算，時效尚未完成等語，
    資為抗辯。
二、查原告主張被告於九十二年十二月二十六日持本院八十八年票字第六一八九號本
    票准許強制執行裁定之執行名義，聲請對原告強制執行，將原告乙○○○所有不
    動產查封在案等情，業據提出本院八十八年度票字第六一八九號民事裁定為證，
    並經本院調閱九十二年度執字第四０五九七號給付票款強制執行卷核閱屬實。
三、按執行名義成立後，如有消滅或妨礙債權人請求之事由發生，債務人得於強制執
    行程序終結前，提起異議之訴。執行名義無確定判決同一效力者，於執行名義成
    立前，如有債權不成立或消滅或妨礙債權人請求之事由發生，債務人亦得於強制
    執行程序終結前提起異議之訴，強制執行法第十四條第一、二項定有明文。是無
    確定判決同一效力之執行名義只要有異議事由存在，無論該異議事由係發生於執
    行名義成立前或成立後，均可提起債務人異議之訴。查本件被告所持之執行名義
    係本票裁定，原告係起訴主張該本票有請求權消滅之事由，即合於債務人異議之
    訴之要件，被告以強制執行法第十四條第二項之規定辯稱原告之起訴於法不合云
    云，尚無可採，是本件所應審究者，應在於系爭本票之請求權時效，是否因被告
    不行使而消滅？有無時效中斷事由致重行起算時效？茲分別敘明如下：
（一）按票據上之權利，對匯票承兌人及本票發票人，自到期日起算；見票即付之本
      票，自發票日起算；三年間不行使，因時效而消滅，票據法第二十二條第一項
      定有明文。次按時效因請求而中斷，若於請求後六個月內不起訴，視為不中斷
      ，民法第一百二十九條、第一百三十條參照。查被告所持以執行之系爭本票，
      到期日為八十八年七月二十七日，此觀之原告所提出之本票裁定理由自明，且
      為被告所不爭，自屬真實。又被告雖於八十八年十月間向本院聲請本票裁定，
      因其請求而生時效中斷之效果，惟執票人即被告於上開請求後六個月並未起訴
      或開始執行行為，此為被告所不爭執，揆諸上揭規定，其時效視為不中斷，是
      自本票到期日八十八年七月二十七日起算，迄至被告於九十二年十一月二十六
      日聲請強制執行原告財產止，確已逾三年期間，應可認定。
（二）惟按消滅時效因請求承認、起訴而中斷。所謂承認，指義務人向請求權人表示
      是認其請求權存在之觀念通知而言，又承認不以明示為限，默示的承認，如請
      求緩期清償、支付利息等，亦有承認之效力。又此項承認無須一一明示其權利
      之內容及範圍等，以有可推知之表示行為即為已足，故如債務人之一部清償或
      緩期清償均可視為對全部債務之承認。最高法院五一年台上字第一二一六號判
      例及八六年台上字第三三五五號判決要旨解釋綦詳。另按代理人以本人名義向
      第三人為意思表示或第三人受意思表示，其效力直接歸屬於本人，此觀民法第
      一百零三條第一項、第二項規定自明。本件被告提出催繳紀錄資料主張原告丙○○及原告乙○○○已於九十年三月間均曾承認債務而有時效中斷事由，查被
      告主張原告丙○○有承認債務部分為原告丙○○否認，被告既未能提出其他證
      據證明，自難採信。次查原告乙○○○自承於九十年三月二十日有接到討債公
      司打來的催繳電話告知尚積欠被告債務，原告當時有承認尚欠被告三萬元，其
      後並有分期清償完畢等語（參本院九十三年六月二十五日言詞辯論筆錄），原
      告乙○○○既於九十年三月二十日有清償債務之行為，揆諸前開說明，應足認
      原告乙○○○已有承認債務，即有中斷時效之效力，依民法第一百二十九條因
      承認中斷消滅時效規定，本件對原告乙○○○而言票款請求權之消滅時效應自
      九十年三月二十日重行起算，迄被告持上開本票裁定聲請對原告乙○○○強制
      執行，並未逾三年，是原告乙○○○主張被告所持之本票請求權已因時效而消
      滅，為無理由。
（三）再按時效中斷，限於當事人、繼承人、受讓人之間始有效力（民法第一百三十
      八條），故時效之中斷僅有相對的效力。所謂當事人者，係關於致時效中斷行
      為之人，故連帶債務人中之一人對債權人承認債務，對該債務人債權之消滅時
      效雖因而中斷，但對其他債務人，債權之消滅時效並不中斷，最高法院五十六
      年度台上字第一一一二號判例參照。次按我國民法對於消滅時效之中斷係採相
      對的效力，即時效中斷，限於當事人、繼承人、受讓人之間始有效力。所謂當
      事人者，係關於致時效中斷行為之人。故連帶債務人中之一人發生時效中斷之
      事由，除該債務人應分擔之部分外，對他債務人並不生效力，此觀諸民法第一
      百三十八條及第二百七十九條之規定甚明。本件因原告乙○○○曾於九十年三
      月二十日承認債務，時效因而中斷，固如前述，但被告對於其他連帶債務人即
      原告戊○、甲○○、丙○○之請求權消滅時效，依上開說明並不中斷，是原告
      戊○、甲○○及丙○○依民法第一百四十四條規定，主張被告不得持上開本票
      裁定對渠等強制執行，為有理由。
四、綜上所述，被告所持之本院八十八年度票字第六一八九號本票裁定之本票請求權
    ，自本票到期日八十八年七月二十七日到期日起算，迄至被告於九十二年十一月
    二十六日聲請強制執行止，確已逾三年之票據時效，惟原告乙○○○於九十年三
    月二十日承認債務時效中斷致重行起算，至被告聲請強制執行止，尚未逾三年，
    原告乙○○○自不得拒絕給付，原告乙○○○復未舉證證明有其他足以消滅妨礙
    （原告乙○○○雖主張債務已全部清償完畢，惟並未提出證據證明）被告票據債
    權之事由存在，則原告乙○○○主張被告不得持上開本票裁定對其強制執行，為
    無理由，應予駁回；至原告戊○、甲○○、丙○○既無其他中斷事由致重行起算
    時效情況，則原告戊○、甲○○、丙○○主張被告不得對對渠得強制執行，為有
    理由，應予准許。
七、結論：原告戊○、甲○○、丙○○之訴為有理由，原告乙○○○之訴為無理由，
    依民事訴訟法第七十九條，判決如主文。
中　　　華　　　民　　　國　　九十三　　年　　　八　　　月　　　三　　　日
                                臺灣臺南地方法院民事第四庭
~B法　　　官　童來好
右為正本係照原本作成
如對本判決上訴，須於判決送達後廿日內向本院提出上訴狀
中　　　華　　　民　　　國　　九十三　　年　　　八　　　月　　　三　　　日
~B法院書記官　卓春成
